【裁判字號】    89,上訴,2236
【裁判日期】    890509
【裁判案由】    違反槍砲彈藥刀械管制條例
【裁判全文】
臺灣高等法院刑事判決                          八十九年度上訴字第二二三六號
    上  訴  人
    即  被  告  乙○○
右上訴人因違反槍砲彈藥刀械管制條例案件，不服臺灣桃園地方法院八十八年度訴字
第一○○八號，中華民國八十九年五月九日第一審判決（起訴案號：臺灣桃園地方法
院檢察署八十八年度偵字第七六七七號），提起上訴，本院判決如左：
    主  文
原判決撤銷。
乙○○未經許可製造爆裂物，累犯，處有期徒刑柒年貳月，併科罰金新台幣壹拾萬元
，罰金如易服勞役，以新台幣玖佰元即銀元佰元折算壹日。扣案紙捲火藥柒支及甩
炮火藥壹佰捌拾玖顆均沒收。
    事  實
一、乙○○前於民國八十三年間，因違反麻醉藥品管理條例案件，經判處有期徒刑五
    月確定，於八十三年九月六日易科罰金執行完畢，猶不知悔改，於八十八年五月
    九日下午八時許，在桃園縣中壢市○○○路○段四二九巷八十七弄八號住處，未
    經許可，以底片塑膠盒子裝入紙捲火藥（水鴛鴦）、甩炮之火藥及釣魚用小鉛鋼
    珠後，密封製成具有殺傷力之爆裂物一枚後，再於上開自宅陽台試驗引爆。嗣於
    八十八年五月十五日下午十五時許，為警在其住處查獲，並扣得已引爆之爆裂物
    殘餘一枚，爆裂物之主要組成零件紙捲火藥八支及甩炮火藥一百九十顆。
二、案經桃園縣警察局中壢分局報請臺灣桃園地方法院檢察署檢察官偵查起訴。
    理  由
一、訊據上訴人即被告乙○○對於右揭未經許可持有爆裂物一枚（嗣後已引爆）及紙
    捲火藥八支（驗餘七支）、甩炮火藥一百九十顆（驗餘一百八十九顆）之事實，
    固不否認，惟辯稱：該爆裂物係綽號「泰鴻」之年籍不詳成年男子所寄放，伊不
    知是爆裂物，也沒有試爆，更未製造爆裂物，扣案之紙捲火藥及甩炮火藥則係過
    年時小孩玩剩的云云。經查：
  (一)被告乙○○於警局初訊時即坦陳：「我用底片塑膠盒子裝入紙捲火藥（水鴛鴦）
    、甩砲火藥及釣魚用小鉛鋼珠後密封用打火機點火、引燃，今天警察查獲的土製
    炸彈是在八十八年五月九日晚上八時許做好，在自家陽台旁試驗引燃。」「（你
    做這土製炸彈做何用途？做過幾個？）我就做這一個而已，也是好奇好玩。」「
    （你和何人一起做土製炸彈？）只有我一人做。」「（警方在你房間陽台發現有
    試爆土製炸彈痕跡及留下有火藥，是否為你試爆地點？）是的，就是在陽台試爆
    引燃，但是沒有爆炸，有起火燃燒。」（見偵查卷第四頁反面、第五頁）等情不
    諱。被告於法院審理時雖改稱係泰鴻寄放云云，但此不惟與警訊初供不合，且與
    其於檢察官偵查中供述：「甩炮是我舅舅的同事，綽號『泰宏』成年男子過年拿
    來給小孩玩剩下的，沒有所謂的土製炸彈，我把水鴛鴦火藥倒出來，點燃玩火花
    給甥子看的，．．。」（見偵查卷第二十八頁反面）之情節不合，足見被告所謂
    泰鴻寄放乙節，無非臨供杜撰，毫無足取。
  (二)本件係桃園縣警察局中壢分局警員依檢察官核發之搜索票，前往被告居所即桃園
    縣中壢市○○○路○段四二九巷八七弄八號搜索時查獲，當場除扣得如事實欄所
    述具殺傷力及破壞性之爆裂物殘餘及爆裂物之主要組成零件外，並在該址陽台發
    現有試爆之痕跡及火藥殘餘，有搜索扣押證明筆錄及警訊筆錄附於偵查案卷可稽
    。本件扣案爆裂物殘餘及紙捲火藥、甩炮火藥，經送請鑑驗結果：「一、依送驗
    之證物研判，該枚土製炸彈，係以照相軟片塑膠盒為容器，內裝甩炮及火藥後，
    再以盒蓋密封，利用投擲後撞擊點火引爆，且該枚土製炸彈已完成試爆，認具危
    險性與殺傷力。二、至於紙捲火藥及甩炮火藥，可作為製作爆裂物之材料，依據
    內政部八十六年十一月二十四日台（八六）內警字第八六七０六八三號公告：火
    藥為爆裂物之主要組成零件。」，有內政部警政署刑事警察局八十八年六月二十
    五日刑偵五字第五七四六○號爆炸（裂）物鑑驗通知書一紙附於偵查卷可佐。
  (三)被告辯護人雖另稱：該爆裂物經上開刑警局檢驗，僅檢出碳粉、鋁粉、硫磺、氯
    酸鉀等成分，並未有甩炮之重要成分磷粉，與被告所供製程相左云云。本院傳訊
    證人即刑警局鑑識人員甲○結證：「我檢驗第三項沒有發現到磷粉的成分，爆裂
    物爆炸以後，如果沒有收集或收集不完全或原來成分大部分已經燃燒，留下來的
    微量沒有辦法檢驗出來。」（見本院八十九年十月十六日訊問筆錄），是扣案爆
    裂物縱未檢驗出磷粉，亦不足以推認與被告所供製程不合。此不足為有利被告之
    認定。
  (四)綜上，被告所辯無非事後卸責之詞，不足採信。本件事證已明，其犯行已堪認定
    ，應依法論科。
二、核被告所為，係犯槍砲彈藥刀械管制條例第七條第一項之製造爆裂物罪。公訴人
    認被告係犯同條例第七條第四項未經許可持有爆裂物罪及同法第十三條第四項未
    經許可持有彈藥之主要組成零件罪，尚有未洽，爰於不妨礙事實同一範圍內，變
    更起訴法條。被告持有爆裂物及彈藥之主要零件之低度行為，應為高度之製造行
    為所吸收，不另論罪。又被告有如事實欄所述之科刑執行前科，有臺灣高等法院
    檢察署刑案紀錄簡覆表一紙在卷可稽，其於刑之執行完畢後，五年內再犯有期徒
    刑以上之本罪，為累犯，就法定刑死刑、無期徒刑部分不予加重，就有期徒刑及
    罰金部分，應予加重其刑。原審論處被告罪刑本非無見，惟被告係製造爆裂物，
    原審誤為持有，尚有未洽，被告上訴否認犯罪，雖無理由，惟原判決既有可議，
    仍屬無可維持，自應由本院將原判決撤銷改判。爰審酌被告之品性、智識程度，
    製造爆裂物動機為好奇好玩，及被告犯罪後之態度等一切情狀，從寬量處如主文
    所示之刑，罰金部分並諭知易服勞役之折算標準。扣案紙捲火藥驗餘七支及甩炮
    火藥驗餘一百八十九顆，為違禁物，應予宣告沒收，至扣案已引爆之爆裂物殘餘
    ，已非屬違禁物，爰不諭知宣告沒收。另槍砲彈藥刀械管制條例第十九條第一項
    雖規定：「犯第七條、第八條、第十條、第十一條、第十二條第一項至第三項、
    第十三條第一項至第三項之罪，經判處有期徒刑者，應於刑之執行完畢或赦免後
    ，令入勞動場所，強制工作，其期間為三年。」然保安處分係對受處分人將來之
    危險性所為拘束其身體、自由等之處置，以達教化治療之目的，為刑罰之補充制
    度，本諸法治國家保障人權之原理及刑法之保護作用，其法律規定之內容應受比
    例原則之規範，使保安處分之宣告，與行為人所為行為之嚴重性，行為人所表現
    之危險性，及對於行為人未來行為之期待性相當（司法院大法官會議釋字第四七
    一號解釋文參照）。本院審酌被告雖有製造爆裂物，但係一時之好奇好玩，並未
    持之外出或犯案，對社會大眾並未構成危害，依比例原則，認無宣告被告併付保
    安處分強制工作之必要，附此敘明。
據上論斷，應依刑事訴訟法第三百六十九條第一項前段、第三百六十四條、第二百九
十九條第一項前段、第三百條，槍砲彈藥刀械管制條例第七條第一項，刑法第十一條
前段、第四十七條、第四十二條第二項、第三十八條第一項第一款，現行法規所定貨
幣單位折算新台幣條例第二條，罰金罰鍰提高標準條例第二條，判決如主文。
本案經檢察官柯麗鈴到庭執行職務。
中      華      民      國     八十九     年    十一    月    二十二    日
                              臺灣高等法院刑事第五庭
                                  審判長法  官  曾  德  水
                                        法  官  林  立  華
                                        法  官  楊  貴  雄
右正本證明與原本無異。
如不服本判決應於收受送達後十日內向本院提出上訴書狀，其未敘述上訴之理由者並
得於提起上訴後十日內向本院補提理由書（均須按他造當事人之人數附繕本）。
                                        書記官  何  瓊  芳
中      華      民      國     八十九     年    十一    月    二十七    日
附錄：本判決論罪科刑法條全文
槍砲彈藥刀械管制條例第七條第一項（修正後）：
一未經許可，製造、販賣或運輸火砲、肩射武器、機關槍、衝鋒槍、卡柄槍、自動步
  槍、普通步槍、馬槍、手槍或各類砲彈炸彈、爆裂物者，處死刑、無期徒刑或七年
  以上有期徒刑；處徒刑者，併科新台幣三千萬元以下罰金。


司法院資訊處製作；財團法人民間司法改革基金會備份。
